【裁判字號】    96,重訴,59
【裁判日期】    970416
【裁判案由】    殺人
【裁判全文】
臺灣板橋地方法院刑事判決              96年度重訴字第59號
公  訴  人  臺灣板橋地方法院檢察署檢察官
被      告  甲○○
選任辯護人  陳德聰  律師
上列被告因殺人案件，經檢察官提起公訴（96年度偵字第24279
號），本院判決如下：
    主  文
甲○○殺人，處有期徒刑壹拾伍年。
扣案水果刀壹支（黑色刀柄）沒收。
    事  實
一、甲○○與鄭玲利（起訴書誤載為劉玲利，業據檢察官當庭更
    正）原為男女朋友關係，嗣因鄭玲利欲結束與甲○○間之關
    係，乃刻意疏遠甲○○；惟甲○○於兩人交往期間，曾持續
    提供金錢供鄭玲利花用，甲○○發覺鄭玲利刻意疏遠後，乃
    認鄭玲利係蓄意欺騙其感情及金錢，迨花光其積蓄後，即避
    不見面，因而對鄭玲利心生怨忿，亟欲尋找鄭玲利理論。民
    國96年10月5 日下午2 時54分許，甲○○騎乘其所有之車牌
    號碼OXJ-540 號重型機車，前往其與鄭玲利共同之友人留金
    發位於臺北縣新莊市○○○路（起訴書誤載為民安路）486
    巷6 號8 樓住處，適遇鄭玲利、留金發、友人張美玲等人共
    乘電梯欲行下樓，甲○○認機不可失，乃亦搭乘該部電梯與
    鄭玲利等人一同下樓，並先行至其機車停置地點，自機車置
    物箱內取出其所有之水果刀1 支（黑色刀柄），插於右側腰
    際備用，旋快步追上鄭玲利，而在該處路邊之公車站牌前攔
    下並質問鄭玲利何以欺騙其感情及金錢；惟因鄭玲利已與留
    金發、張美玲等人相約前往臺北縣新莊市○○街412 號「愛
    唱卡拉OK店」唱歌，且留金發、張美玲等人見鄭玲利另有私
    事須與甲○○解決，均已相繼離去自行前往，鄭玲利不耐甲
    ○○之糾纏，欲藉詞擺脫甲○○，乃向甲○○表示「有話到
    卡拉OK店再說」，並逕自搭稱計程車離去，甲○○見狀，隨
    即騎乘前揭機車趕往上址「愛唱卡拉OK店」，並在店門前等
    候鄭玲利；嗣鄭玲利搭乘計程車抵達後，甲○○即上前欲繼
    續與鄭玲利理論，鄭玲利見甲○○仍窮追不捨，心生怒氣，
    兩人因而在上址店門外發生激烈之爭吵，鄭玲利更自背包中
    取出水果刀1 支（原木色刀柄），欲暍退甲○○；甲○○眼
    見鄭玲利絲毫不顧及往日之情份，亦無給予其任何交代之意
    ，乃勃然大怒，竟萌殺人之念，而衝向鄭玲利，將鄭玲利推
    向後方之牆面，以左手壓制鄭玲利所持水果刀之右手，另以
    右手抽出前述插於腰際之水果刀1 支，持該水果刀猛力刺入
    鄭玲利之左胸口（即頭頂下35公分、中線向左1 公分處），
    深度達7 公分，甲○○見大錯已鑄成，旋放開手握之水果刀
    ，迅速騎乘機車逃離現場；鄭玲利左胸口遭水果刀刺入後，
    仍忍痛自行將該支水果刀拔出，並掙扎返回店門口欲行求救
    ，而不支倒地，此時店內之會計邱淑英、友人留金發、張美
    玲等人見狀，立即呼叫救護車將鄭玲利送往醫院急救，惟鄭
    玲利因遭水果刀穿刺，傷及左心房及左肺上葉，造成左側血
    胸（約2,000 公撮）及心胞膜填塞（120 公撮），導致出血
    性休克，而於同日下午4 時30分許不治死亡。嗣警方於案發
    後，隨即對於鄭玲利親人及友人留金發、張美玲等人進行查
    訪，並清查鄭玲利近期之相關通聯記錄，已鎖定甲○○涉有
    重嫌；甲○○自知法網難逃，乃於96年10月8 日下午4 時30
    分許，自行前往警局向警方投案坦承上情。
二、案經臺北縣政府警察局新莊分局報請及臺灣板橋地方法院檢
    察署檢察官相驗後自動檢舉偵查起訴。
    理  由
一、按被告以外之人於審判外之陳述，經當事人於審判程序同意
    作為證據，法院審酌該言詞陳述或書面陳述作成時之情況，
    認為適當者，得為證據，刑事訴訟法第159 條之5 第1 項定
    有明文。本件證人留金發、張美玲、邱淑英、林於萊、陳添
    福等人於警詢中所為之陳述，被告甲○○及檢察官於本院審
    理程序中，均表示無意見且同意作為證據（見本院96年12月
    18日準備程序筆錄第3 頁），本院審酌上開證人留金發等人
    於警詢中所為之陳述，分別係關於渠等目睹本件案發前被告
    與被害人鄭玲利交涉、爭執、案發當時被告持刀刺殺被害人
    、案發後被害人傷重倒地等情形之經過，依渠等陳述作成時
    之外部情況，並無該等供述證據係違法取得或信用性明顯過
    低之情形，認為適當，依首揭刑事訴訟法第159 條之5 第1
    項規定，上開證人留金發等人於警詢中之陳述，自均有證據
    能力，此合先敘明。
二、上揭事實，業據被告於偵查中及本院審理時均坦白承認，核
    與證人留金發、張美玲、邱淑英、證人即當場目賭被告本件
    犯行過程之上址「愛唱卡拉OK店」鄰近住戶林於萊、陳添福
    等人於警詢及檢察官訊問時所證述之情節相符，並有證人留
    金發住處前監視器錄影翻拍照片18幀、案發現場照片4 幀、
    內政部警政署刑事警察局DNA 型別鑑定鑑驗書1 份、行動電
    話通聯記錄1 份、門號用戶個人資料查詢單1 紙等在卷可稽
    ，及水果刀1 支（黑色刀柄）扣案可資佐證，足認被告上開
    自白，核與事實相符。又本件被害人確因遭被告持水果刀刺
    入左胸口（即頭頂下35公分、中線向左1 公分處），深度達
    7 公分，傷及左心房及右肺上葉，造成左側血胸（約2,000
    公撮）及心胞膜填塞（120 公撮），導致出血性休克，而於
    96年10月5 日下午4 時30分許不治死亡，此亦經臺灣板橋地
    方法院檢察署檢察官督同法醫師相驗及送請法務部法醫研究
    所鑑定無訛，此有勘驗筆錄、相驗屍體證明書、檢驗報告書
    、法務部法醫研究所96年11月28日法醫理字第0960004678號
    函檢附之解剖報告書及鑑定報告書各1 份等在卷可憑。按人
    體之左胸為心臟之所在位置，屬人體之要害部位，而水果刀
    屬尖銳之刃器，以水果刀刺入人體之左胸口，將傷及心臟而
    引發致命之結果，此為眾所週知之事；被告為心智成熟之成
    年人，竟持水果刀猛力刺入被害人之左胸口處，且刺入之深
    度達7 公分深，顯見被告於行為時，確有致被害人於死之故
    意，甚屬灼然。綜上所述，本件事證明確，被告犯行堪以認
    定。
三、核被告所為，係犯刑法第271 第1 項之殺人罪。爰審酌被告
    因與被害人間有感情及金錢糾葛，不思以理性、合法之方式
    尋求解決，反攜藏刀械尋找被害人理論，復因不滿被害人之
    態度，即在公共場所當街逞兇，顯見其對於法律秩序及被害
    人生命法益之漠視心態，且被害人因被告之行為而殞命，對
    於被害人家屬之打擊甚鉅，而被告迄今仍未能與被害人家屬
    達成和解，亦未見其有何具體補償被害人家屬之作為，兼衡
    被告之智識程度、行為時所受刺激、犯後坦承犯行，態度尚
    稱良好等一切情狀，本院認公訴人於起訴書中具體求處被告
    無期徒刑，尚屬過重，爰量處如主文所示之刑，以資懲儆。
    扣案水果刀一支（黑色刀柄），係被告所有供其本件犯罪所
    用之物，此據被告供承明確，爰併依刑法第38條第1 項第2
    款規定宣告沒收。
據上論斷，應依刑事訴訟法第299 條第1 項前段，刑法第271 條
第1 項、第38條第1 項第2 款，判決如主文。
本案經檢察官劉仕國到庭執行職務
中    華    民    國    97    年    4     月    16    日
                  刑事第一庭  審判長法  官  陳恆寬
                                    法  官  張江澤
                                    法  官  劉景宜
右正本證明與原本無異。
如不服本判決，應於判決送達後10日內，向本院提出上訴狀。
                                    書記官  謝秀青
中    華    民    國    97    年    4     月    24    日
附錄本案論罪科刑法條全文
刑法第271條第1項
殺人者，處死刑、無期徒刑或 10 年以上有期徒刑。


司法院資訊處製作；財團法人民間司法改革基金會備份。
